【裁判字號】    97,易,1519
【裁判日期】    970729
【裁判案由】    毒品危害防制條例
【裁判全文】
臺灣臺北地方法院刑事判決              97年度易字第1519號
公  訴  人  臺灣臺北地方法院檢察署檢察官
被      告  甲○○
上列被告因違反毒品危害防制條例案件，經檢察官提起公訴（97
年度毒偵字第1464號），本院判決如下：
    主  文
甲○○施用第二級毒品，累犯，處有期徒刑捌月。
    事  實
一、甲○○於前因施用毒品案件，經送觀察、勒戒後，認無繼續
    施用毒品傾向，經本院於民國87年12月17日以86年度訴字第
    1448號判決免刑。又於87年間因施用毒品案件，經依本院87
    年度毒聲字第1213號裁定執行觀察勒戒後，認無繼續施用毒
    品之傾向，經臺灣臺北地方法院檢察署檢察官以88年度偵字
    第12564 、14549 、14658 號為不起訴處分確定，復因施用
    毒品案件，經依本院90年度毒聲字第2387裁定令入戒治處所
    施以強制戒治，自91年2 月6 日起執行強制戒治，嗣經本院
    以91年度毒聲字第1298號裁定停止戒治，所餘戒治期間，付
    保護管束，於91 年7月17日釋放，又經本院以92年毒聲字第
    161 號撤銷停止戒治，令入戒治處所施以強制戒治（未執行
    ）。該施用毒品案件並經檢察官提起公訴，本院以90年度易
    字第1976號判處有期徒刑7 月確定。另於94年間因施用毒品
    案件，經臺灣高等法院以96年度上易字第1569號判處有期徒
    刑10月，嗣經減為有期徒刑5 月確定，於96年10月31日易科
    罰金執行完畢。詎仍不知悔改，基於施用第二級毒品之犯意
    ，於97年3 月18日為警採尿回溯96小時內某時（不含為警查
    獲迄採尿期間），在不詳處所，以不詳方式施用第二級毒品
    安非他命1 次，嗣於97年3 月18日上午10時15分時許，經警
    在臺北市○○區○○路4 段57巷16號1 樓查獲。
二、案經臺北市政府警察局士林分局移送臺灣臺北地方法院檢察
    署檢察官偵查起訴。
    理  由
一、訊據被告甲○○矢口否認犯行，辯稱：伊並未施用安非他命
    。被查獲前其男友乙○○與崔慶生等人趁伊睡覺時在同一房
    間內施用安非他命，伊因於睡眠中吸入二手菸，驗尿結果方
    為陽性云云。經查：
（一）被告於97年3 月18日為警查獲當日，經警採尿送臺灣尖端
      先進生技醫藥股份有限公司以酵素免疫分析法初步檢驗，
      及以氣相層析質譜儀法確認檢驗結果，安非他命類藥物皆
      呈陽性反應，有該公司濫用藥物檢驗報告在卷可稽。按以
      氣相層析質譜儀進行確認者，均不致產生偽陽性反應，此
      據行政院衛生署管制藥品管理局92年6 月20日管檢字第09
      20004713號函釋明確，而甲基安非他命經口服投與後約百
      分之70於24小時內自尿中排出，約百分之90於96小時內自
      尿中排出，其檢出與投與方式、投與量、個人體質、採尿
      時間與檢測儀器之精密度等諸多因素有關，因此僅憑尿液
      中呈安非他命陽性反應，並無法確實推算吸食時間距採尿
      時間長短，唯依上開資料推斷，最長可能不會超過4 日（
      即96小時），此經行政院衛生署藥物食品檢驗局81年2 月
      8 日藥檢壹字第1156號函示在案，足認被告確有於經警
      採尿回溯96小時內某時（不含為警查獲迄採尿期間），施
      用第二級毒品安非他命犯行。
（二）被告雖以上開情詞置辯，惟查，若與吸食第二級毒品安非
      他命、甲基安非他命者同處一室，其吸入二手菸或蒸氣之
      影響程度，與空間大小、密閉性、吸入之濃度多寡及吸入
      時間長短等因素有關，且因個案而異，又縱然吸入二手煙
      或蒸氣之尿液可檢出毒品反應，其濃度亦應遠低於施用者
      ，此有行政院衛生署管制藥品管理局93年7 月30日管檢字
      第0930007004號函在卷可查。而依證人乙○○與崔慶生分
      別於本院及偵查中證述，乙○○及崔慶生確於97年3 月18
      日上午8 時許，在臺北市○○區○○路4 段57巷16號1 樓
      施用第二級毒品。惟比較崔慶生及被告於同日採集之尿液
      檢驗結果，被告尿液中之安非他命及甲基安非他命濃度（
      3600、49660ng/ml），均高於崔慶生尿液中之安非他命及
      甲基安非他命濃度（3160、36430ng/ml）。是以依上說明
      ，足認被告尿液中檢出之安非他命類陽性反應，顯非因吸
      入他人施用安非他命類煙霧所致。被告上述辯解，委無可
      採。
（三）按92年7 月9 日新修正之毒品危害防制條例刪除二犯及三
      犯之規定，一改修法前繁雜之處遇程序，僅將施用毒品者
      簡化區分為初犯、再犯，並認施用毒品者係屬病患性犯人
      ，以觀察、勒戒戒除其身癮，並以強制戒治去除其心癮。
      經觀察、勒戒或強制戒治執行完畢釋放後，若係5 年後再
      犯該條例第10條施用毒品罪者，與同條例第20條第1 項、
      第2項 關於「初犯」之處理方式相同，檢察官應先聲請法
      院裁定令被告入勒戒處所觀察、勒戒，並視有無繼續施用
      毒品傾向，決定應予釋放、為不起訴之處分，或應聲請法
      院裁定令入勒戒處所強制戒治；若係五年內「再犯」同條
      例第10條施用毒品罪者，依同條例第23條第2 項規定，檢
      察官則應依法追訴。觀諸該條例第20條第3 項之修正理由
      ：「觀察、勒戒或強制戒治5 年後再犯者，顯見前所實施
      之觀察、勒戒或強制戒治已足以遮斷其施用毒品之癮，為
      期自新及協助其戒除毒癮，對此5 年後再犯者，爰明定仍
      適用初犯之規定，先經觀察、勒戒、強制戒治之程序。」
      及同條例第23條第2 項之修正理由：「為配合簡化施用毒
      品犯之刑事處遇程序，並鑑於經觀察、勒戒或強制戒治執
      行完畢釋放後5 年內再犯者，其再犯率甚高，原據以實施
      之觀察、勒戒及強制戒治既已無法收其實效，自應施以刑
      事處遇。」顯然如施用毒品者係前經觀察、勒戒或強制戒
      治等治療程序執行完畢5 年後，始再施用毒品之「初犯」
      ，因前所執行之觀察、勒戒或強制戒治已足收戒除毒癮之
      效，自應重新執行觀察、勒戒或強制戒治等治療程序，並
      於治療程序執行完畢後，由檢察官為不起訴處分，毋庸對
      之追訴處罰；反之，在「再犯」之情形，因其先前所為治
      療程序顯未能收戒斷毒癮之效，且考量施用毒品者之再犯
      率偏高，乃簡化其刑事處遇程序，而逕予追訴處罰，不再
      施以治療程序。參酌上開立法理由，修正毒品危害防制條
      例就施用毒品者，祇於「初犯」及「5 年後再犯」二種情
      形，有其追訴條件之限制，即須於初犯經觀察、勒戒或強
      制戒治釋放後，5 年內均無施用毒品之行為，始能認其前
      所實施之觀察、勒戒或強制戒治已足遮斷毒癮，而得於5
      年後再犯時，再予適用初犯之規定，重行觀察、勒戒等程
      序。倘5 年內已經再犯，被依法追訴處罰，縱其第3 次（
      或第3次 以上）施用毒品之時間在初犯釋放5 年以後，即
      與「5 年後再犯」之情形有別，且因已於「5 年內再犯」
      ，顯見其再犯率甚高，原實施觀察、勒戒或強制戒治，已
      無法收其實效，而無5 年戒斷期之存在，自無再經觀察、
      勒戒及強制戒治之必要，應由檢察官逕行起訴，始符新法
      修正之本旨（最高法院95年度台非字第59號、95年度台上
      字第217 號、第1071號判決意旨及該院95年第7 次刑庭會
      議決定意旨參照）。經查，被告有如事實欄所載之施用毒
      品前科，此有臺灣高等法院被告前案記錄表在卷為憑。被
      告既曾於前揭觀察、勒戒處分執行完畢後之5 年內再犯施
      用毒品之罪，經本院判處罪刑確定，顯見其再犯率甚高，
      原實施觀察、勒戒、強制戒治，已無法收其實效，而無5
      年戒斷期之存在，參照前述意旨，被告本案所犯施用第二
      級毒品犯行，已無再施以觀察、勒戒及強制戒治之必要，
      附此說明。
（四）綜上，本案事證明確，被告所辯不足採信，伊施用第二級
      毒品犯行堪予認定。
二、核被告所為，係犯毒品危害防制條例第10條第2 項之施用第
    二級毒品罪。被告有事實欄所載之科刑、執行前案記錄，於
    96年10月31日執行完畢，此有臺灣高等法院被告前案紀錄表
    在卷可稽，被告受有期徒刑執行完畢，5 年以內故意再犯本
    案有期徒刑以上之罪，為累犯，應依現行刑法第47條第1 項
    之規定，加重其刑。爰審酌被告犯罪後矢口否認犯行，足見
    毫無悔意，前因施用毒品案件經執行觀察、勒戒並執行強制
    戒治，及經法院判處罪刑執行完畢，仍未戒除施用毒品惡習
    ，顯見自制力不佳，及被告犯罪之動機、目的、手段、所生
    危害等一切情狀，量處如主文所示之刑。
據上論斷，應依刑事訴訟法第284 條之1 、第299 條第1 項前段
，毒品危害防制條例第10條第2 項，刑法第11條、第47條第1 項
，判決如主文。
本案經檢察官黃珮瑜到庭執行職務。
中    華    民    國    97    年    7     月    29    日
                  刑事第三庭    法  官  胡宗淦
以上正本證明與原本無異。
如不服本判決，應於判決送達後10日內，向本院提出上訴狀。
                                書記官  林鈴芬
中    華    民    國    97    年    7     月    29    日
毒品危害防制條例第10條
施用第一級毒品者，處 6 月以上 5 年以下有期徒刑。
施用第二級毒品者，處 3 年以下有期徒刑。


司法院資訊處製作；財團法人民間司法改革基金會備份。
